【裁判字號】    98,易,1628
【裁判日期】    990316
【裁判案由】    傷害等
【裁判全文】
臺灣高雄地方法院刑事判決              98年度易字第1628號
公  訴  人  臺灣高雄地方法院檢察署檢察官
被      告  丙○○
選任辯護人  黃勇雄律師
上列被告因傷害等案件，經檢察官提起公訴（98年度偵字第3091
1 號），本院判決如下：
    主  文
本件公訴不受理。
    理  由
一、公訴意旨略以：被告丙○○於民國98年8 月29日18時30分許
    ，騎乘機車前往位在高雄縣仁武鄉○○○路28號「優力加油
    站」加油時，因不滿該加油站員工乙○○態度不佳，雙方遂
    起口角。詎丙○○竟基於傷害人身體之犯意，持安全帽追打
    乙○○，致乙○○受有頭皮撕裂傷4 公分、右手臂挫傷擦傷
    1 公分等傷害，嗣該加油站另名員工甲○○攔阻丙○○後，
    丙○○復基於恐嚇之犯意，以「如果你再這樣態度跟眼神，
    我就打死你。」等加害生命、身體之言語恫嚇乙○○，致乙○○心生畏懼等語，因認被告涉犯刑法第277 條第1 項普通
    傷害、同法第305 條之恐嚇危害安全罪嫌等語。
二、證據能力部分：
(一)證人應命具結，而本件證人乙○○於偵查中作證時，未經具
    結，且查無刑事訴訟法第186 條第1 項各款所定不得令其具
    結之情形，故其於偵查中所為之證詞，依法無證據能力，惟
    仍得憑以彈劾本案各該積極證據之證明力。
(二)又按被告以外之人於審判外之言詞或書面陳述，除法律有規
    定者外，不得作為證據；又被告以外之人於檢察事務官、司
    法警察官或司法警察調查中所為之陳述，與審判中不符時，
    其先前之陳述具有較可信之特別情況，且為證明犯罪事實存
    否所必要者，得為證據，刑事訴訟法第159 條第1 項、第15
    9 條之2 各有明文。本件關於證人即告訴人乙○○以及證人
    甲○○於警詢所為之供陳，核屬被告以外之人於審判外所為
    之陳述，被告之辯護人復已就證人乙○○、甲○○在警詢中
    所為之證詞爭執無證據能力，觀之2 名證人於警詢時所證案
    發當天之經過、所見所聞等情節，核與其等在本院審理時所
    證述之情節相符，然其等前開於審判外所為之陳述，既經辯
    護人主張該證據無證據能力即不同意引為證據方法，則揆諸
    上開規定，應認證人乙○○、甲○○在警詢時所言，無證據
    能力，但仍得憑以彈劾本案各該積極證據之證明力。
(三)又被告以外之人於審判外之陳述，雖不符合同法第159 條之
    1 至第159 條之4 之規定，但經當事人於審判程序同意作為
    證據，法院審酌該言詞陳述或書面陳述作成時之情況，認為
    適當者，亦得為證據。當事人、代理人或辯護人於法院調查
    證據時，知有第159 條第1 項不得為證據之情形，而未於言
    詞辯論終結前聲明異議者，視為有前項之同意，刑事訴訟法
    第15 9條第1 項及第159 條之5 分別定有明文。查本判決下
    列所引用之各該被告以外之人於審判外之陳述，雖均屬傳聞
    證據，惟均經當事人於法院準備程序及審判期日中表示無意
    見，而不予爭執，且迄至言詞辯論終結前亦未再聲明異議，
    本院審酌此等證據資料製作時之情況，尚無違法不當及證明
    力明顯過低之瑕疵，亦認為以之作為證據應屬適當，故揆諸
    前開規定，應認前揭證據資料均例外有證據能力。
三、訊據被告丙○○固坦承其於上揭時、地加油時，因不滿告訴
    人乙○○之態度而與之發生糾紛，並持安全帽追打乙○○，
    致乙○○受有上開傷勢等情，惟矢口否認有何恐嚇犯行，辯
    稱：伊在追打乙○○之過程中並未說「要給你死」（台語）
    ，整個過程伊都沒有說話，直到甲○○檔在伊與乙○○中間
    時，伊才說「你再這樣的態度和眼神」，並沒有說「我就打
    死你」云云。辯護人則為被告辯護：本件告訴人乙○○與證
    人甲○○之證詞並不一致，何者為真有疑義，且告訴人既係
    以被告受刑事追訴為目的，不能僅以其指訴即認定被告有恐
    嚇犯行，而本件僅係因加油引起之糾紛，被告並未窮追猛打
    ，故被告不可能說要給告訴人死，且被告的話也未讓告訴人
    感到害怕，不構成恐嚇罪行等語。經查：
(一)被告於上揭時、地持安全帽追打乙○○，致乙○○受有上開
    傷勢之事實，業據被告供承不諱，核與證人乙○○、甲○○
    於審判中所為證詞相符，並有高雄榮民總醫院診斷證明書1
    份附卷可查（見警卷第10頁），足認被告此部分供述與事實
    相符而堪認定。
(二)證人即告訴人乙○○於本院審理時到庭具結證述：當天因為
    被告加油後，把錢丟在地板上，我就說你錢是用丟的喔，被
    告就直接拿安全帽衝上來打我，且一直追著我跑，幾乎繞著
    整個加油站跑，過程約3 至5 分鐘，他全程拿著安全帽敲我
    的頭，至少打了四、五十下，並且用台語說了4 、5 次「要
    給你死」，至於被告有無說其他的話，因為事發到現在快半
    年，細節我不太記得，但我印象最深刻的是他說要讓我死，
    被告是邊打我邊說的，當時他情緒非常激動，音量很大，我
    有被被告的行為嚇到，覺得非常害怕，當時甲○○有過來勸
    阻被告，讓他不要再繼續打我，但被告還想繼續打我，被告
    從開始追我到後來甲○○過來阻止的過程中都有講「要給你
    死」，是後來被告叫我打電話報警時才停手等語明確（見本
    院易字卷第19至24頁），觀諸證人乙○○上開關於引發本事
    件之原因、被告如何毆打證人、毆打之過程、歷時多久、被
    告當時之情緒表現等情節之證述，若非其個人親身經歷，當
    無法為如此具體之描述；且以乙○○前於警詢及偵查中所陳
    內容予以彈劾，其陳述與上開證詞均一致，未見有何瑕疵，
    足見乙○○於本院所為之證詞可信度極高，足資採認。而證
    人甲○○亦到庭證稱：當天我是看到被告追著乙○○，才扔
    下東西去阻止他們，我當時大約追了1 圈的加油站才擋到他
    們中間，我擋在他們中間時有聽到被告說「你再這種態度、
    這種眼神我就打死你」等語（見本院易字卷第26頁），而甲○○既與被告不相識，亦無何仇隙，自無誣陷被告之動機，
    且甲○○於作證過程中亦一再顯現其對乙○○之服務態度相
    當不以為然（見本院易字卷第28、29頁），可見甲○○與乙○○雖為同事關係，然其立場中立，並無偏頗乙○○之情形
    ，故甲○○上開證詞應可採信。佐以甲○○於前往勸阻被告
    與乙○○二人之前，已聽見二人音量較大，之後亦目睹被告
    追打乙○○，而其前往勸阻時被告怒氣未消，仍有舉手欲繼
    續毆打乙○○之動作等情，業經甲○○證述明確（見本院易
    字卷第26 、27 頁），且被告因不滿乙○○之服務態度，即
    持安全帽追打乙○○，於過程中持續敲擊乙○○頭部，足見
    被告當時係處於情緒激動、氣憤難耐之狀態下而為上開洩憤
    式之攻擊，則被告在上開情形下，對乙○○恫嚇稱：「要給
    你死」等語，並非突兀，且合於一般人之情緒反應，被告辯
    稱其在追打過程中完全都沒有說話云云，反而不合常情。
(三)綜合上開各節以觀，堪認乙○○審判中證稱當時被告追打過
    程中有用台語說了4 、5 次「要給你死」，而甲○○證稱被
    告有說「你再這種態度、這種眼神我就打死你」等內容非虛
    ，亦即被告在追打乙○○之過程中，確實有說「要給你死」
    等語4 、5 次，而甲○○前往勸阻時，亦有以「你再這種態
    度、這種眼神我就打死你」恫嚇乙○○等事實，應堪認定。
(四)雖證人甲○○另證述：事情發生之前後經過，我並未聽到被
    告有對乙○○說「要給你死」這句話等語（見本院易字卷第
    28頁）。然因當天甲○○係在加油站的洗車場幫其他顧客洗
    車，距離加油的地方約有50至80公尺，不知道被告與乙○○
    為何發生糾紛，雖被告與乙○○當時音量較大，但因平常加
    油站的顧客有時講話音量較大，甲○○因而未查覺有異，甲○○係直到看見被告追打乙○○時才前往勸阻，並擋在二人
    中間，此時才有聽到二人的對話乙節，亦據甲○○證述在卷
    （見本院易字卷第26、28頁），故甲○○上開證述亦無法作
    為對被告有利認定之依據。
(五)又刑法第305 條恐嚇罪之成立並不以行為人真有加害之意為
    必要，而被害人是否心生畏懼，亦應本於社會客觀經驗法則
    以為判斷基準。查甲○○雖於本院陳述：乙○○沒有因為被
    告毆打他感到害怕，我覺得乙○○是那種你再打，我就告死
    你的態度，我覺得他的態度還是蠻傲慢的等語，辯護人則以
    甲○○上開陳述作為乙○○並未因被告之言行而感到害怕之
    理由。惟本件被害人乙○○主觀上是否感到畏懼，並非甲○○得以知悉，其上開陳述僅屬其個人之臆測，無從作為本院
    判斷乙○○是否心生畏懼之依據。而被告既對乙○○告以「
    要給你死」、「你再這種態度、這種眼神我就打死你」等語
    ，確係以加害生命、身體之事恐嚇乙○○，又依被告追打乙○○、以安全帽朝乙○○頭部攻擊、於甲○○前來勸阻時，
    被告仍有欲繼續毆打乙○○之舉動等現場情狀觀之，再參諸
    社會一般人對上開言詞的客觀理解，應認被告上開言詞已足
    使乙○○心生畏懼，且乙○○確實心生畏懼，已據乙○○證
    述無訛，足認被告上開恐嚇言語在客觀上亦已達致人心生畏
    懼之程度無疑。辯護意旨稱被告的話未讓乙○○感到害怕云
    云，並不可採。
(六)綜上所述，參互印證，被告上開所辯，均係推諉卸責之詞，
    洵無足採。被告於上揭時、地恐嚇乙○○之犯行，應堪認定
    。
四、本件應判決公訴不受理之理由：
(一)本件公訴意旨固認定被告係先以傷害人之身體之犯意，持安
    全帽追打乙○○，致乙○○受有上開傷害後，嗣於甲○○攔
    阻被告後，被告始另行起意而基於恐嚇之犯意，以「如果你
    再這樣態度跟眼神，我就打死你」等加害生命、身體之言語
    恫嚇乙○○，致乙○○心生畏懼，因認被告所犯傷害罪及恐
    嚇危害安全罪，應分論併罰等語。
(二)然本件被害人乙○○於警詢以迄本院審理中始終皆證稱：被
    告在追打之過程中有說了4 、5 次「要給你死」等語，而被
    告於追打過程中確實有以「要給你死」之言詞恐嚇乙○○，
    並非僅在甲○○前來攔阻時始出言恫嚇：「如果你再這樣態
    度跟眼神，我就打死你」等語乙節，業經本院審理後認定乙○○所言屬實。公訴意旨僅就被告於甲○○前來攔阻時以「
    如果你再這樣態度跟眼神，我就打死你」等加害生命、身體
    之言語恫嚇乙○○部分提起公訴，對於被告在追打過程中曾
    4 、5 次以「要給你死」等語恫嚇乙○○部分漏未起訴，顯
    有未當，惟因被告於上揭時、地多次以「要給你死」以及「
    如果你再這樣態度跟眼神，我就打死你」等語恫嚇乙○○之
    行為，均係基於單一恐嚇危害安全之犯意，而為達同一目的
    之數個舉動，侵害之法益亦屬同一，應屬接續犯，僅論以一
    罪，亦即，上開漏未起訴部分與已起訴部分有實質上一罪關
    係，亦為起訴效力所及，本院即應予審理。
(三)再者，犯罪行為人所為究竟應成立一罪或數罪，決定之依據
    在於罪數論所描述之一行為，是指「人的一個意思決定所啟
    動的一個複合的因果流程，一個複合的因果流程是由數個彼
    此相互連結而具有方法目的、原因結果或持續複製關係的因
    果事實所構成」，該一行為是社會經驗認知上的一行為，是
    構成一罪的行為，不管實現一個或數個構成要件，都只被評
    價為一罪。查被告係於上揭時、地，於追打乙○○之過程中
    ，夾雜以安全帽毆打乙○○以及以上開言詞恐嚇乙○○，依
    其時間密接程度、行為可否分割以及社會經驗之認知，應認
    被告上開毆打、恐嚇乙○○係出於一個意思決定所為而論以
    一行為較合理，亦即被告所犯上開傷害及恐嚇危害安全罪間
    ，應屬一行為觸犯數罪名之想像競合犯，從較重之傷害罪處
    斷。公訴意旨認為應論以數罪，尚有未妥。
(四)按告訴乃論之罪，告訴人於第一審辯論終結前，得撤回其告
    訴；又告訴經撤回者，法院應諭知不受理之判決，刑事訴訟
    法第238 條第1 項、第303 條第3 款分別定有明文。查本件
    被告丙○○所涉刑法第277 條第1 項之傷害罪嫌，依刑法第
    287 條之規定，須告訴乃論。茲因被告於本院審理中已與告
    訴人乙○○達成和解，乙○○並具狀撤回本件傷害告訴，此
    有高雄縣仁武鄉調解委員會98年12月4 日調解筆錄、刑事撤
    回告訴狀各1 份附卷足稽（見本院審易字卷第21、22頁），
    依前開說明，就被告所涉傷害罪嫌部分，應諭知不受理之判
    決。又因被告所犯上開恐嚇危害安全罪部分既與傷害部分有
    想像競合犯之裁判上一罪關係，且應從重論以傷害罪名，則
    本院就上開傷害部分既諭知不受理之判決，則就被告所犯上
    開恐嚇危害安全罪部分，即不得另為有罪判決之諭知，併此
    敘明。
據上論斷，應依刑事訴訟法第303 條第3 款，判決如主文。
本案經檢察官王清海到庭執行職務。
中    華    民    國    99    年    3     月    16    日
                    刑事第十八庭  審判長法  官  李東柏
                                        法  官  王  琁
                                        法  官  陳芸珮
以上正本證明與原本無異。
如不服本判決應於收受送達後10日內向本院提出上訴書狀，並應
敘述具體理由；如未敘述上訴理由者，應於上訴期間屆滿後20日
內向本院補提理由書（均須按他造當事人之人數附繕本）「切勿
逕送上級法院」。
中    華    民    國    99    年    3     月    16    日
                                        書記官  蔡淑貞

司法院資訊處製作；財團法人民間司法改革基金會備份。
